臺灣臺東地方法院刑事判決　　　　　　　 96年度訴字第137號
公　訴　人　臺灣臺東地方法院檢察署檢察官
被　　　告　戊○○
　　　　　　乙○○
　　　　　　甲○○
　　　　　　丁○○
上列被告等因違反森林法案件，經檢察官提起公訴（96年度偵字
第507 號），被告於準備程序中就被訴事實為有罪之陳述，本院
合議庭裁定由受命法官獨任進行簡式審判程序，判決如下：
    主  文
戊○○、乙○○、甲○○、丁○○結夥二人以上，竊取森林副產
物，為搬運贓物使用車輛，各處有期徒刑捌月，併科罰金新台幣
貳拾萬柒佰玖拾玖元，罰金如易服勞役，以新台幣壹仟元折算壹
日。戊○○、甲○○、丁○○均緩刑貳年，並應於參個月內各向
臺東縣政府公庫支付新臺幣玖萬元。
扣案之鐮刀參支、銼刀肆支、手電筒參支、鏡子貳只，均沒收之
。
    事  實
一、戊○○、乙○○、甲○○、丁○○四人共同基於意圖為自己
    不法所有之犯意聯絡，由戊○○、乙○○、甲○○各自攜帶
    其所有如附表所示之工具，於民國96年2 月13日上午8 時許
    ，由丁○○駕駛甲○○所有之車牌號碼2498-KB 號自小客車
    ，搭載戊○○、乙○○、甲○○前往行政院農業委員會林務
    局臺東林區管理處關山事業區第4 林班地，由戊○○、乙○○、甲○○持上開工具，共同竊取價值新臺幣（下同）66,9
    33元之森林副產物牛樟菇420 公克，竊取後再由丁○○駕駛
    上開車輛搭載戊○○、乙○○、甲○○及搬運上開贓物下山
    。嗣於同日下午4 時50分許，在臺東縣海端鄉廣原村錦屏山
    地保留地產業道路，為警查獲牛樟菇420 公克，並扣得鐮刀
    3 支、銼刀4 支、手電筒3 支、鏡子2 只。
二、案經臺東縣政府警察局關山分局報請臺灣臺東地方法院檢察
    署檢察官偵查起訴。
    理  由
一、本件被告戊○○、乙○○、甲○○、丁○○所犯係死刑、無
    期徒刑、最輕本刑為3 年以上有期徒刑以外之罪，亦非高等
    法院管轄之第一審案件，而被告四人於本院行準備程序中就
    被訴事實為有罪之陳述，經告知被告等簡式審判程序之旨並
    聽取當事人意見後，本院合議庭依刑事訴訟法第273條之1第
    1 項規定，裁定由受命法官獨任進行簡式審判程序，合先敘
    明。
二、上開犯罪事實，業據被告四人於偵查及審理中坦承不諱，並
    有臺東林區管理處會同臺東縣警察局查獲林政案件會勘紀錄
    、刑案現場測繪圖、盜採牛樟菇現場位置圖、臺東林區管理
    處關山工作站贓、證物品領據各1紙、現場照片6幀在卷可參
    ，另有鐮刀3支、銼刀4支、手電筒3支、鏡子2只扣案可佐，
    又被告所採伐之牛樟菇，山價總計66,933元等情，亦有行政
    院農業委員會林務局臺東林區管理處96年3 月12日東授關政
    字第0967300649號函及所附之價格查定書足憑，足證被告四
    人自白核與事實相符，本件事證明確，被告四人之犯行洵堪
    認定，應依法論科。
三、按森林法竊盜罪為刑法竊盜罪之特別法，依特別法優於普通
    法原則，自應優先適用森林法竊盜罪處斷。所謂森林「副產
    物」，係指樹皮、樹脂、種實、落枝、樹葉、灌藤、竹筍、
    草類、菌類及其他主產物以外之林產物，國有林林產物處分
    規則第3條第2款定有明文，本件被竊之牛樟菇屬菌類，為森
    林副產物。又森林法第7 章第50條至第54條有關刑罰罰則之
    規定，其中第50條「依刑法規定處斷」，自95年7 月1 日起
    ，依修正後刑法第33條第5 款規定，罰金刑自以新臺幣為計
    算單位，而第51條、第53條、第54條之「罰金」，條文明白
    規定為新臺幣，是以第52條之罰金，應同以新台幣計算。核
    被告四人所為，均係犯森林法第52條第1 項第4 款、第6 款
    結夥二人以上竊取牛樟菇，為搬運贓物使用車輛之加重竊取
    森林副產物罪；被告四人彼此間有犯意聯絡及行為之分擔，
    為共同正犯。被告竊盜所用之鐮刀、銼刀均為金屬製器械，
    質地堅硬，形式銳利，客觀上均足對人之生命、身體、安全
    構成威脅，為具有危險性之兇器，被告攜帶並以之為行竊工
    具，雖亦構成森林法第50條之竊取森林副產物罪，應依刑法
    第321 條第1 項第3 款攜帶兇器竊盜罪論處，惟按森林法第
    52條第1 項各款之規定為同法第50條之特別規定，亦即除竊
    取森林副產物之行為外，另增該項各款之加重要件，依法條
    競合之特別關係理論，應以森林法第52條第1 項第4 款、第
    6 款規定論罪。又犯該罪兼具數款加重情形時，因竊取行為
    祇有一個，仍祇成立一罪，尚非法條競合或犯罪競合（最高
    法院69年台上字第3945號判例意旨參照），是被告等結夥二
    人以上，竊取森林副產物，為搬運贓物使用車輛，其等雖兼
    具該罪二款加重情形，惟僅有一竊取行為，只成立一罪。爰
    審酌被告四人犯罪之動機因一時貪念、目的、所竊森林副產
    物之數量不多、然對森林保育已生危害，並念其等犯罪後尚
    能坦承犯行，態度良好等一切情狀，分別量處如主文所示之
    刑，並諭知罰金如易服勞役之折算標準。又本件所竊取之森
    林副產物牛樟菇經農委員林務局台東林區管理處查定之山價
    為新台幣66,933元，則本院據此核算而併科該贓額三倍之罰
    金即新臺幣200,799 元。末查，被告甲○○、丁○○前未曾
    因故意犯罪受有期徒刑以上刑之宣告，被告戊○○前於80年
    間因麻醉藥品管理案件，經判處有期徒刑四月，於81年6月2
    日易科罰金執行完畢，其於刑之執行後五年以內未曾受有期
    徒刑以上刑之宣告，有臺灣高等法院被告等前案紀錄表三份
    在卷可稽，其等分別合於刑法第74條第1項第1款、第2 款之
    緩刑規定，本院認其經此偵審程序，已頗知悔悟，為勵其自
    新，又酌量臺東地區少年多處弱勢，家庭功能不彰，為濟其
    窮，同時依同條第2項第4款規定命被告戊○○、甲○○、丁○○於三個月內各向臺東縣政府公庫（臺灣銀行台東分行帳
    戶：臺東縣彩繪人生基金；帳號：000000000000號）支付 9
    萬元為適當，並均諭知緩刑之宣告。另被告乙○○前於93年
    間因違反森林法案件，經本院判處有期徒刑六月、併科罰金
    銀元700元、緩刑二年，於94年6月27日確定，有臺灣高等法
    院被告等前案紀錄表一份在卷可佐，其竟不知警惕而於緩刑
    期間內犯本罪，而其上開緩刑期滿未經撤銷緩刑宣告，其刑
    之宣告失其效力，雖合於刑法第74條第1項第1款之緩刑規定
    ，然本院認其係再犯違反森林法案件，顯無悔悟之心，是不
    予緩刑之宣告，附此敘明。至扣案如附表所示之鐮刀3 支、
    銼刀4支、手電筒3支、鏡子2 只，分別係被告戊○○、甲○○、乙○○所有而共同犯本罪所用之工具，爰依刑法第38條
    第1項第2款規定，宣告沒收之。另有扣案之手電筒1 支、銼
    刀2  支及鋸子1把，乃被告甲○○所有置於其上開自小客車
    後車廂、用以採荖葉之工具，被告等並未攜帶前往盜採牛樟
    菇，業據被告等供述明確，乃非供犯本罪所用之物，不另為
    沒收之宣告。公訴意旨併請求宣告沒收之，容有所誤，併此
    敘明。
據上論斷，應依刑事訴訟法第299條第1 項前段、第273條之1第1
項，森林法第52條第1 項第4 款、第6 款，刑法第11條前段、第
28條、第42條第3 項、第74條第1 項第1 款、第2 款、第2 項第
4款 、第38條第1 項第2 款，判決如主文。
本案經檢察官丙○○到庭執行職務。
中　　華　　民　　國　　96　　年　　7 　　月　　12　　日
                  刑事第三庭    法  官  蔡玉雪
以上正本證明與原本無異。
如不服本判決應於收受本判決後10日內向本院提出上訴書狀；上
訴書狀應敘述具體理由。未敘述上訴理由者，應於上訴期間屆滿
後20日內向本院補提理由書狀（均須按他造當事人之人數附繕本
）。「切勿逕送上級法院」。
告訴人或被害人對於本判決如有不服，請書具不服之理由狀，請
求檢察官上訴者，其上訴期間之計算係以檢察官收受判決正本之
日期為準。
                                書記官　陳昭穎
中　　華　　民　　國　　96　　年　　7　　月　　12　　日
附錄論罪法條：
森林法第52條 (加重竊取森林主、副產物罪) 竊取森林主、副產
物而有左列情形之一者，處6月以上5年以下有期徒刑，併科贓額
二倍以上五倍以下罰金：
一  於保安林犯之者。
二  依機關之委託或其他契約，有保護森林義務之人犯之者。
三  於行使林產採取權時犯之者。
四  結夥二人以上或僱使他人犯之者。
五  以贓物為原料，製造木炭、松節油、其他物品或培植菇類者
    。
六  為搬運贓物，使用牲口、船舶、車輛，或有搬運造材之設備
    者。
七  掘採、毀壞、燒燬或隱蔽根株，以圖罪跡之湮滅者。
八  以贓物燃料，使用於礦物之採取，精製石灰、磚瓦或其他物
    品之製造者。
前項未遂犯罰之。
第 1 項第 5 款所製物品，以贓物論，沒收之。
附表：被告所有之工具明細表
┌──────┬──────┐
│被 告       │所攜帶工具  │
│(所有者)    │            │
├──────┼──────┤
│戊○○      │鐮刀1支     │
│            │挫刀2支     │
│            │手電筒1支   │
├──────┼──────┤
│乙○○      │鐮刀1支     │
│            │挫刀1支     │
│            │手電筒1支   │
│            │鏡子1只     │
├──────┼──────┤
│甲○○      │鐮刀1支     │
│            │挫刀1支     │
│            │手電筒1支   │
│            │鏡子1只     │
└──────┴──────┘
